【裁判字號】    99,交聲,360
【裁判日期】    990315
【裁判案由】    交管條例聲異
【裁判全文】
臺灣板橋地方法院交通事件裁定         99年度交聲字第360號
原處分機關  交通部公路總局臺北區監理所板橋監理站
異  議  人
即受處分人  甲○○
上列異議人即受處分人因違反道路交通管理處罰條例事件，對於
交通部公路總局臺北區監理所板橋監理站中華民國99年1 月28日
所為之處分（原處分案號：板監裁字第裁41-C00000000號），聲
明異議，本院裁定如下：
    主  文
異議駁回。
    理  由
一、原處分意旨略以：異議人即受處分人甲○○於民國98年11月
    23日14時40分許，騎乘車號RFV-042 號輕型機車，行經臺北
    縣板橋市○○路○ 段與莊敬路之交岔路口時，有「駕車行經
    有燈光號誌管制之交岔路口闖紅燈」之違規行為，經臺北縣
    政府警察局海山分局江翠派出所警員當場攔停，並填製臺北
    縣警察局北縣警交大字第C00000000 號舉發違反道路交通管
    理事件通知單（下稱舉發通知單）舉發，再經原處分機關於
    99 年1月28日以板監裁字第裁41-C00000000號違反道路交通
    管理事件裁決書，依道路交通管理處罰條例第53條第1 項之
    規定，裁處罰鍰新臺幣（下同）1,800 元，並依同條例第63
    條第1 項第3 款（原裁決書漏載第3 款）之規定，記違規點
    數3 點。
二、異議意旨略以：當時舉發警員係站在電線桿旁邊，距離路口
    約25公尺，前方超路又略微凸出，路口旁又有立體停車場，
    是警員之視線遭左右建築擋住，無法看見路口之交通號誌，
    僅以推理即認定伊闖紅燈左轉，舉證不夠充分，且未附照片
    或相關證據，自無從證明伊有違規，況該警員執法態度輕狂
    ，執法可信度亦有疑慮，為此聲明異議，請求撤銷原處分云
    云。
三、按道路交通管理處罰條例所稱之汽車，包括機器腳踏車；汽
    車駕駛人，行經有燈光號誌管制之交岔路口闖紅燈者，處新
    臺幣1,800 元以上5,400 元以下罰鍰；又汽車駕駛人駕駛汽
    車違反道路交通管理處罰條例第53條規定者，除應依該條所
    規定之罰鍰處罰外，並記違規點數3 點，道路交通管理處罰
    條例第3 條第8 款、第53條第1 項、第63條第1 項第3 款分
    別定有明文。
四、經查：
  (一)本件舉發路口即臺北縣板橋市○○路○ 段與莊敬路之交岔路
    口，設置有燈光號誌管制之情，為異議人所不爭執，並經證
    人即舉發警員葉怡君於本院訊問時證述明確（見本院卷第21
    頁反面），堪信屬實。再異議人於前揭時、地，騎乘車號RF
    V-042 號輕型機車違規闖紅燈之情，業據證人葉怡君於本院
    訊問時具結證稱：我當天是在該處地點執勤，就看到異議人
    紅燈左轉，我站在臺北縣板橋市○○路上，距離路口大約5
    公尺，異議人是紅燈左轉過來，紅燈左轉到莊敬路上，就被
    我攔停，我就告知異議人違規事項，並且開單告發等語（見
    本院卷第21頁反面），而證人葉怡君係於執行勤務當中，偶
    然發現本件違規事實，衡情應無設詞攀誣，或虛構違規事實
    以陷害異議人之可能。況警員執行公務時，本身即受有行政
    懲處責任之監督，且其到庭具結作證，更係以刑事責任擔保
    其證言之真實性，故證人前開證述內容，以及其所記錄舉發
    之本件違規事實，應無不可採信之處，且證人葉怡君亦明確
    證稱：（問：從你站的位置，是否可以看到紅綠燈？）可以
    ，我的視線沒有被阻礙看得很清楚，而且當時是白天等語（
    見本院卷第21頁反面），足徵證人葉怡君確有親眼目擊異議
    人騎乘前開機車，違規闖紅燈之行為，自無錯認誤判之虞。
    是異議人空言辯稱：警員視線被擋住，伊並未違規闖紅燈左
    轉云云，無非事後卸責之詞，難以採信。
  (二)異議人又辯稱：本件並未提出照片或相關證據，自無從證明
    伊有違規云云，然對於駕駛人闖紅燈之違規行為，法無明文
    須以照片或錄影紀錄憑以認定，自應由行政機關本於職權調
    查一切證據後認定之，否則，倘要求一律須以照片或錄影紀
    錄證明，非但虛耗國家資源，且顯然違反道路交通行政具有
    之機動、迅速、多元特性，有害主管機關稽查不法、維護道
    路交通安全之行政目的。故執勤員警本乎個人之感官知覺，
    親自見聞客觀情狀所為之證述，亦屬合法之證據資料，倘經
    調查結果，認其證詞明確，無故意構陷及錯認誤判之虞，具
    有相當之證明力，據以認定違規事實成立者，洵屬法之所許
    。從而，異議人前開所辯，尚有誤會。再異議人若認警員執
    勤時有態度不佳情形，應循行政申訴管道尋求救濟，與本件
    違規事實之認定無涉，非本院所得審究，而舉發通知單之誤
    載部分僅屬顯然錯誤亦不影響本件違規事實之認定，併此敘
    明。
五、綜上所述，本件異議人確有於前揭時、地，有「駕車行經有
    燈光號誌管制之交岔路口闖紅燈」之違規行為，事證明確。
    從而，原處分機關依道路交通管理處罰條例第53條第1 項之
    規定，裁處罰鍰1,800 元，並依同條例第63條第1 項第3 款
    之規定，記違規點數3 點，其認事用法均無違誤，裁罰亦無
    不當，本件異議為無理由，應予駁回。
據上論斷，應依道路交通管理處罰條例第87條第2 項，道路交通
案件處理辦法第19條，裁定如主文。
中    華    民    國    99    年    3     月    15    日
                  交通法庭    法  官  鄧雅心
以上正本證明與原本無異。
如不服本裁定，應於送達後5 日內，向本院提出抗告狀。
                              書記官  王小芬
中    華    民    國    99    年    3     月    15    日

司法院資訊處製作；財團法人民間司法改革基金會備份。
